臺灣臺中地方法院民事判決　95年度訴字第1454號
原　　　告　丙○○
訴訟代理人　甲○○
被　　　告　乙○○
上列當事人間請求損害賠償事件，本院於民國96年5月15日言詞
辯論終結，判決如下：
    主      文
被告應給付原告新台幣貳拾萬柒仟參佰參拾參元，及自民國95年
6月7日起至清償日止，按週年利率5%計算之利息。
原告其餘之訴駁回。
訴訟費用由被告負擔16%，餘由原告負擔。
本判決原告勝訴部分，得為假執行。但被告如以新台幣貳拾萬柒
仟參佰參拾參元，為原告預供擔保後，得免為假執行。
原告其餘假執行之聲請駁回。
    事實及理由
壹、原告主張：一、被告於民國（下同）94年10月12日10時15分
    許，駕駛車牌號碼WV-9460號自用小客車，在台中縣龍井鄉
    ○○路○段左轉沙田路6段時，本應注意車輛行駛時之車前狀
    況，並隨時採取必要之安全措施，而依當時情形，並無不能
    注意之情事，其竟疏未注意及此，適有訴外人陳銘偉騎乘車
    牌號碼VTL-207重型機車搭載原告沿中山路1段相反方向正欲
    穿越前開路口，兩車遂在上開路口發生碰撞，致原告因而受
    有左脛骨、腓骨骨折之傷害，被告並因此而受刑事判決過失
    傷害罪確定。二、原告歷此車禍事件，受有損害，爰請求被
    告賠償（一）喪失勞動能力之損害：新台幣（下同）590,40
    0元。原告原服務於仲永實業有限公司（以下簡稱為仲永公
    司），每月薪資為16,400元，因本次車禍致無法工作，更因
    此而失業，請求3年之工作所得損失，是原告喪失勞動能力
    之損害額為590,400元。（二）看護費用：18萬元。蓋原告
    因左脛骨開放性骨折，無法自行行動，致生活起居無法自理
    而需聘請看護。以每月3萬元計算6個月期間之看護費，原告
    共得請求被告賠償18萬元。（三）交通費：8,000元。因系
    爭事故而行動不便，致回醫院門診或中醫治療均須仰賴計程
    車載送，而支出交通費共8,000元。（四）伙食費：27,000
    元：因原告上班時之伙食費係由其公司支付，而原告卻因本
    件車禍受傷遭其公司辭退，是伙食費應由被告負擔。（五）
    精神慰撫金：原告因本件事故而受有前開傷害，至今傷處仍
    疼痛不已，且需做第2次之植骨手術，去年又遭逢喪子之痛
    ，身心受創至鉅，其間被告亦未曾聞問，請求被告賠償精神
    上損失50萬元。三、爰依民法第184條第1、2項等所規定侵
    權行為損害賠償請求權之法律關係，請求被告賠償前開金額
    及其法定利息。四、對被告抗辯之陳述：（一）原告請求之
    系爭看護費用，並不包含被告所不爭之13,500元看護費，因
    該部分業經保險公司理賠，故原告並未請求被告賠償，請求
    被告賠償之看護費用係其後之看護費用。（二）搭載原告之
    訴外人縱然與有過失，亦不應由原告承擔。對於台中縣警察
    局交通隊道路交通事故初步分析研判表形式上真正不爭執，
    但該機構非主管機構。（三）對被告主張請求原告賠償精神
    慰藉金20萬元、車子受損3萬元部分，因原告並無過失行為
    ，自無庸對被告負損害賠償責任等語。並聲明：（一）被告
    應給付原告1,305,400元，及自起訴狀繕本送達翌日即95年6
    月7日起至清償日止，按年息5%計算之利息。（二）訴訟費
    用由被告負擔。（三）願供擔保，請准宣告假執行。
貳、被告則以：一、否認原告無法工作之時間長達3年之久，僅
    承認原告喪失勞動力50%為期1年。至原告每月收入16,400元
    之事實不爭執。二、否認原告需要他人看護之事實。對於原
    告於94年10月15日至同年月21日所支出之必要看護費用13,5
    00元之事實不爭執，但否認其餘看護費用等相關事實之真正
    。且原告請求每月30,000元之看護費用損失，亦較市場行情
    為高，有違公平正義。三、系爭交通費8,000元雖為必要支
    出，惟原告可向保險公司申請理賠，且原告無法證明係因系
    爭事故所支出，況自原告住所至沙鹿光田醫院就診之計程車
    資僅130元已足，原告請求單價均為250元，顯不合理。四、
    關於伙食費部分，若原告未遭遇此車禍事故，每日3餐仍為
    日常生活之所需，故伙食費不應計入本件之損害賠償範圍。
    五、至精神慰撫金部分，被告於原告住院期間曾多次探訪，
    非如原告所言不曾聞問，而原告請求精神慰撫金過高，尚非
    被告經濟能力所及。六、因搭載原告之陳銘偉未遵守交通規
    則，致生本件車禍，被告並無過失。縱被告亦有過失，然陳
    銘偉之過失比例亦較高，請依法酌減或免除被告之賠償。七
    、系爭車禍事故發生時，其受到驚嚇，請求原告賠償精神慰
    藉金20萬元；車子受損則請求原告賠償3萬元，並均主張與
    原告請求賠償之金額抵銷等語，資為抗辯。並聲明：（一）
    駁回原告之訴及假執行之聲請。（二）訴訟費用由原告負擔
    。（三）如受不利之判決，請准供擔保免為假執行。
參、兩造不爭之事實
一、臺灣台中地方法院檢察署檢察官以被告於94年10月12日10時
    15分許，駕駛車牌號碼WV-9460號自用小客車，在台中縣龍
    井鄉○○路○段左轉沙田路6段時，本應注意車輛行駛時之車
    前狀況，並隨時採取必要之安全措施，而依當時情形，並無
    不能注意之情事，其竟疏未注意及此，適有陳銘偉騎乘車牌
    號碼VTL-207重型機車搭載原告沿中山路1段相反方向正欲穿
    越前開路口，兩車遂在上開路口發生碰撞，致原告因而受有
    左脛骨、腓骨骨折之傷害，而向本院聲請簡易判決，嗣經本
    院沙鹿簡易庭以95年度沙交簡字第151號刑事簡易判決，判
    處被告過失傷害罪確定。
二、原告原服務於仲永公司，每月薪資為16,400元。
三、原告因受前開傷害，而自94年10月15日起至同年月21日止支
    出必要看護費用13,500元。
四、被告於95年6月6日收受本件起訴狀繕本。
五、原告未曾受教育，原擔任塑膠射出女工，每月收入16,400元
    。被告為二專畢業，目前從事照顧小孩工作，按時計費，每
    月收入約2萬元。
六、被告所駕駛前開自用小客車因系爭車禍而損壞，須修復費用
    15,220元。
七、原告因系爭事故自保險公司領取汽車強制責任保險金55,967
    元。
肆、得心證之理由
一、查前開兩造不爭之事實，既為兩造所不爭，並有診斷證明書
    、本院95年度沙交簡字第151號刑事簡易判決、看護費用收
    據、協議書、各類所得扣繳暨免扣繳憑單、本院送達證書、
    汽車修理估價單在卷可證，並經本院調取本院95年度沙交簡
    字第151號卷、台灣台中地方法院檢察署95年度偵字第2447
    號卷核閱無誤，自堪信為真實。
二、按因故意或過失，不法侵害他人之權利者，負損害賠償責任
    ；違反保護他人之法律，致生損害於他人者，負賠償責任；
    汽車、機車或其他非依軌道行駛之動力車輛，在使用中加損
    害於他人者，駕駛人應賠償因此所生之損害，民法第184條
    、第191條之2分別定有明文。刑法第284條第1項前段過失傷
    害罪之規定，旨在保障他人身體法益，屬前開民法第184 條
    所稱「保護他人之法律」。查被告於前開時、地，駕駛前開
    自用小客車疏未注意車前狀況並採取必要之安全措而與陳銘
    偉所駕駛搭載原告之前開重機車發生碰撞，原告因而受有前
    開傷害，被告並因而犯有刑法上過失傷害罪，經本院沙鹿簡
    易庭以95年度沙交簡字第151號刑事簡易判決判處被告過失
    傷害罪確定，業如前述。則被告違反前開刑法過失傷害罪即
    保護他人之法律，致生損害於他人即原告，自應依前開規定
    負損害賠償責任；是原告請求被告依前開規定負損害賠償責
    任，自屬有據。
三、另按負損害賠償責任，除法律另有規定或契約另有訂定外，
    應回復他方損害發生前之原狀；損害賠償，除法律另有規定
    或契約另有訂定外，應以填補債權人所受損害及所失利益為
    限，民法第213條第1項、第216條第1項分別定有明文。而民
    法第192條至第196條之規定，即為民法第213條第1項所稱之
    法律另有規定。查原告就被告之前開過失侵權行為，而請求
    被告賠償之各項損害賠償，茲分別審酌如下：
（一）喪失勞動能力損害590,400元部分：
  １、按不法侵害他人身體、健康者，對於被害人因此喪失或減
      少勞動能力，應負損害賠償責任民法第193條第1項訂有明
      文。而身體或健康受侵害，而喪失或減少勞動能力者，其
      減少及殘存勞動能力之價值，不能以現有之收入為準，蓋
      現有收入每因特殊因素之存在而與實際所餘勞動能力不能
      相符，現有收入高者，一旦喪失其職位，未必能自他處獲
      得同一待遇，故所謂減少及殘存勞動能力之價值，應以其
      能力在通常情形下可能取得之收入為標準（最高法院61年
      度台上字第1987號判例、91年度台上字第1823號判決參照
      ）。
  ２、查原告為43年8月20日生，有前開診斷證明書可憑。次查
      原告未曾受教育，原服務於仲永公司擔任塑膠射出女工，
      每月收入16,400元，業如前述。另查原告所受之傷害非永
      無恢復之可能，因其左脛腓骨粉碎性骨折，經開刀、鋼釘
      固定手術後，其喪失或減少勞動能力之期間，約從受傷骨
      折日算起1年左右，若骨折有瘉合，須於1年後再次接受鋼
      釘拔除手術，術後再休息1個月左右；骨折尚未瘉合期間
      ，原告無法從事負重或行走及站立等長時間耗力之工作，
      但應可於坐椅上從事如辦公文書等工作，此有行政院國軍
      退除役官兵輔導委員會台中榮民總醫院鑑定書在卷可證。
      是依前開說明，斟酌原告前開教育程度、年齡、其受侵害
      前之身體狀況，與其年齡所經歷之社會經驗暨其所從事之
      前開工作與領取之前開薪資等事實，應認原告減少勞動能
      力損害以每月16,400元為適當，且原告減少勞動能力之程
      度為50%、期間共1年1月即13月。則原告請求前開期間之
      減少勞動能力損害應為106,600元（計算方式為：16,400
      元X13月X50% =106,600元）；其餘超過部分之請求，即屬
      無據。
（二）相當看護費用之損害180,000元部分：
  １、按民法第193條第1項所稱之增加生活上之需要，係指被害
      人以前並無此需要，因為受侵害，始有支付此費用之需要
      而言；又因受傷，而由親屬代為照顧被害人之起居，固係
      基於親情，但親屬看護所付出之勞力，並非不能評價金錢
      ，只因兩者身分關係密切而免除支付義務，此種親屬基於
      身分關係之恩惠，自不能加惠於加害人，而應比照一般看
      護情形，認被害人受有相當於看護費之損害，命加害人賠
      償（最高法院89年度台上字第1749號判決參照）。
  ２、查原告因受前開傷害，而自94年10月15日起至同年月21日
      止支出必要看護費用13,500元，業如前述。然原告所請求
      系爭相當看護費用之損害180,000元，並不包括前開13,50
      0元（見本院95年9月5日言詞辯論筆錄），合先敘明。
  ３、次查原告於傷害期間之術後3個月內可能需他人照顧看護
      ，3個月後若其行動能力尚可時，或許可以持柺杖自理日
      常生活，端視其疼痛程度及體力狀況及骨折瘉合情形而定
      ；原告之癒合狀況較一般病患之瘉合速度為慢，原告需他
      人照顧期間，還需視其是否須再接受進一步手術，如補骨
      手術或鋼釘拔除等而定，此有前開行政院國軍退除役官兵
      輔導委員會台中榮民總醫院鑑定書可證。而原告若骨折有
      瘉合，須於1年後再次接受鋼釘拔除手術，亦如前述。則
      斟酌前開鑑定書之鑑定結果與原告身體狀況，堪認原告因
      前開傷害致生活無法自理需他人照顧看護之期間，再扣除
      前開94年10月15日起至同年月21日止之7日後為4個月。另
      查原告僱用他人看護之費用為每月3萬元，亦有協議書在
      卷可證，則原告請求被告賠償相當看護費用之損害120,00
      0元（計算方式為：30,000元×4 =120,000元），自屬有
      據其餘超過部分之請求，則不應准許。
（三）交通費8,000元、伙食費27,000元部分：
  １、按被害人因受傷住院、退院、轉院、就診所支出之交通費
      或醫療所必要之伙食費，均為治療所必須之費用，固得請
      求加害人賠償。然侵權行為之債，須損害之發生與侵權行
      為間有相當因果關係始能請求，而此應由被害人負舉證之
      責任。
  ２、查原告固提出免用統一發票收據欲證明系爭交通費8,000
      元、伙食費27,000元，為其就診所支出之費用或因系爭事
      故所生之損害。惟該文書內容之真正，均為被告所否認，
      而原告迄未舉證證明系爭交通費8,000元、伙食費27,000
      元係因系爭車禍受傷所支出，則原告請求被告賠償，即屬
      無據，自不應准許。
（四）慰撫金50萬元部分：
  １、按不法侵害他人之身體、健康、名譽、自由、信用、隱私
      、貞操，或不法侵害其他人格法益而情節重大者，被害人
      雖非財產上之損害，亦得請求賠償相當之金額，民法第19
      5條著有規定。次按慰藉金之賠償須以人格權遭遇侵害，
      使精神上受有痛苦為必要，其核給之標準固與財產上損害
      之計算不同，然非不可斟酌雙方身分資力與加害程度，及
      其他各種情形核定相當之數額（最高法院51年度台上字第
      223號判例參照）。
  ２、查原告因受前開傷害而痛苦之情節非輕，有前開診斷證明
      書與鑑定書可證。次查原告未曾受教育，原擔任塑膠射出
      女工，每月收入16,400元；被告為二專畢業，目前從事照
      顧小孩工作，按時計費，每月收入約2萬元，均如前述。
      另查原告名下有房屋及土地各1筆，財產總額約414,476元
      ；被告名下有汽車1部，投資兆豐金融控股股份有限公司
      、彰化商業銀行股份有限公司、中國鋼鐵股份有限公司、
      碧悠電子工業股份有限公司、聯華電子股份有限公司，財
      產總額86,850元，有稅務電子閘門財產調件明細表在卷可
      證，自均堪信為真實。則本院審酌原告所受之前開傷害所
      受痛苦之程度，及兩造前開社會身分、地位、教育程度、
      財產經濟狀況、工作與收入等事實，因認原告得請求被告
      賠償精神慰撫金以30萬元為適當；至逾此部分之其餘請求
      ，則不應准許。
（五）綜上所述，原告因本件車禍得請求被告賠償減少勞動能力
      損害106,600元、相當看護費用損害120,000元、償精神慰
      撫金30萬元，合計應為526,600元（計算方式為：106,600
      元+120,000元+300,000元=526,600元）。然：
  １、按損害之發生或擴大，被害人與有過失者，法院得減輕賠
      償金額，或免除之；前開規定，於被害人之代理人或使用
      人與有過失者，準用之，民法第217條第1項、第3項著有
      規定。次按汽車行駛時，駕駛人應注意車前狀況，並隨時
      採取必要之安全措施，道路交通安全規則第94條第3項定
      有明文。查系爭車禍係陳偉銘駕駛輕機車，由路旁起駛斜
      穿道路，未注意車前狀況，與被告駕駛自小客車，行經無
      號誌路口左轉彎未注意讓直行車先行，同為肇事原因，有
      台灣省車輛行車事故覆議鑑定委員會府覆議字第9610214
      號覆議意見書在卷可證，自堪信為真實。次查陳銘偉駕駛
      前開重機車搭載原告，業如前述，則陳銘偉為原告之使用
      人，亦堪認定。是本院斟酌被告與原告使用人之前開過失
      程度，認兩造就系爭損害各應負擔50%之責任，亦即應減
      輕被告賠償金額50%。是依前開過失相抵之規定，原告得
      請求被告賠償之數額應為263,300元（其計算方式為：526
      ,600元X0.5 =263,300元）。
  ２、另按保險人依強制汽車責任保險法規定給付之保險金，視
      為加害人或被保險人損害賠償金額之一部分；加害人或被
　　　保險人受賠償請求時，得扣除之，強制汽車責任保險法第
  　　30條定有明文（最高法院93年度台上字第472號判決參照
    　）。查原告因系爭事故已自保險公司領取汽車強制責任保
      險金55,967元，業如前述。則依前開規定扣除後，原告得
      請求被告賠償207,333元（計算方式為：263,300元-55,96
      7元=207,333元）。
四、至被告雖另抗辯其因系爭車禍事故受到驚嚇，得請求原告賠
    償20萬元、車輛受損3萬元，並均與原告系爭請求金額抵銷
    云云。然：
（一）以侵權行為為原因，請求損害賠償者，應就其權利被侵害
      之之事實負立證之責；且債權之行使應對債務人為之，若
      無法定或約定事由，自不得請求第三人賠償給付。
（二）系爭車禍係陳偉銘駕駛輕機車，由路旁起駛斜穿道路，未
      注意車前狀況，與被告駕駛自小客車，行經無號誌路口左
      轉彎未注意讓直行車先行，同為肇事原因，業如前述。則
      被告迄未舉證證明原告有共同侵權行為之事實，自不得請
      求原告賠償前開損害，從而，被告主張與原告系爭請求之
      金額抵銷，亦屬無據。
五、再按給付無確定期限者，依民法第229條第2項之規定，債務
    人於債權人得請求給付時，經其催告而未為給付，自受催告
    時起，負遲延責任；其經債權人起訴而送達訴狀者，與催告
    有同一效力。而遲延之債務，以支付金錢為標的者，債權人
    得請求依法定利率計算之遲延利息；應負利息之債務，其利
    率未經約定，亦無法律可據者，週年利率為5%，亦為民法第
    233條第1項、第203條所明定。查侵權行為之損害賠償請求
    權於行為時即已發生，但其給付無確定期限；次查被告於95
    年6月6日收受本件起訴狀繕本，亦如前述。則依前開說明，
    原告請求被告給付前開207,333元之自起訴狀繕本送達翌日
    即95年6月7日起至清償日止，按年息5%計算之利息，亦屬有
    據；逾此部分之其餘請求，自不應准許。
六、綜上所述，原告依前開侵權行為損害賠償請求權之法律關係
    ，請求被告給付207,333元，及自95年6月7日起至清償日止
    ，按週年利率5%計算之利息，為有理由，應予准許；逾此部
    分之其餘請求，則均無理由，應予駁回。
七、復按所命給付之金額未逾50萬元之判決，法院應依職權宣告
    假執行，民事訴訟法第389條第1項第5款定有明文。查本件
    原告前開勝訴部分，所命為給付金額未逾50萬元，爰依職權
    宣告假執行；然被告陳明願供擔保，請准免為假執行，核無
    不合，應予准許，爰酌定相當之擔保金額宣告之。至原告敗
    訴部分，其假執行之聲請，既失所附麗，應予駁回，併此敘
    明。
八、本件事證已臻明確，兩造所為之其他主張，陳述並所提之證
    據，經審酌後，認均與本件之結論無礙，不再一一論述，併
    予敘明。
伍、訴訟費用負擔之依據：民事訴訟法第79條。
中　　華　　民　　國　　 96　　年　　5　　月　　29　　日
                  民事第一庭    法  官  陳卿和
正本係照原本作成。
如對本判決上訴，須於判決送達後20日內向本院提出上訴狀。
中　　華　　民　　國　　 96　　年　　5　　月　　29　　日
                                書記官  葉泰濃
